【裁判字號】    97,消債抗,7
【裁判日期】    971113
【裁判案由】    抗告事件
【裁判全文】
臺灣花蓮地方法院民事裁定             97年度消債抗字第7號
抗  告  人  甲○○
上列抗告人因消費者債務清理條例事件聲請更生，對於中華民國
97年7月22日本院97年度消債更字第76號裁定，提起抗告，本院
裁定如下：
    主       文
抗告駁回。
抗告程序費用新臺幣壹仟元由抗告人負擔。
    理       由
一、抗告意旨略以：抗告人於民國95年間與最大債權銀行國泰世
    華銀行成立之協商，為抗告人能力範圍所能負擔，惟抗告人
    協商時疏忽其子就讀托兒所20,000元之註冊費。抗告人與配
    偶各有須繳納之債務協商款項，且抗告人之配偶於95年度工
    作及收入皆不穩定，所以並無存款可以支應此筆額外費用。
    抗告人曾向最大債權銀行申請2期喘息期，惟遭該銀行拒絕
    ，不得已只好毀諾。抗告人確有還款之誠意，爰依法提起抗
    告等語。
二、按債務人對於金融機構因消費借貸、自用住宅借款、信用卡
    或現金卡契約而負債務，在聲請更生或清算前，應提出債權
    人清冊，以書面向最大債權金融機構請求協商債務清償方案
    並表明共同協商之意旨，消費者債務清理條例第151條第1項
    定有明文。次按債務人與金融機構協商成立者，不得聲請更
    生或清算，但因不可歸責於己之事由，致履行顯有重大困難
    者，不在此限；本條例施行前，債務人依金融主管機關協調
    成立之中華民國銀行公會會員辦理消費金融案件無擔保債務
    協商機制與金融機構成立之協商，準用前項之規定，消費者
    債務清理條例第151條第5項、第6項分別定有明文。又聲請
    更生或清算不合程式或不備其他要件者，法院應以裁定駁回
    之，但其情形可以補正者，法院應定期間先命補正，復為同
    條例第8條所明定。依其立法理由可知，債務清償方案成立
    後，固由債務人按其條件履行，惟需於其後發生情事變更，
    在清償期間收入或收益不如預期，致該方案履行困難甚或履
    行不能，因不可歸責於己，始能聲請更生或清算，此項規定
    旨在避免債務人任意毀諾已成立之協商，濫用更生或清算之
    裁判上債務清理程序，蓋以債務清償方案係經當事人行使程
    序選擇權所為之債務清理契約，債務人應受該成立之協議所
    拘束，債務人既已與金融機構協商成立，如認該協商方案履
    行有其他不適當情形，自仍應再循協商途徑謀求解決。
三、經查，本件抗告人於消費者債務清理條例施行前，曾依中華
    民國銀行公會會員辦理消費金融案件無擔保債務協商機制，
    與最大債權銀行國泰世華商業銀行成立協商，約定自95年11
    月起分120期，0利率，每月清償8,295元。有債權銀行提出
    之協議書附卷可憑。抗告人每月收入為24,500元，扣除每月
    依協商條件應償還之8,295元，仍餘16,205元，顯高於97年
    度台灣省平均每人每月最低生活費9,829元。故抗告人應無
    無法負擔協商條件之情事，此復為抗告人所自承此為抗告人
    能力範圍所能負擔。本件抗告人毀諾之原因，係因抗告人疏
    於注意其子需繳交2萬元之註冊費，由於抗告人與配偶皆無
    存款，一時無法負擔，且最大債權銀行拒絕申請2期喘息期
    等語提出抗告。惟抗告人縱無法支出額外的註冊費用，僅屬
    一時之經濟不變，並非長期之經濟變化。再者，觀之抗告人
    所列之托兒所、安親班等費用，其皆非常規教育所必要，且
    考量一般未積欠他人債務之鄉間家庭或中低收入家庭之子女
    ，無此項費用支出者，尚非少數，亦難認此項支出為維持一
    般人最低生活水平所需，故應認此非屬必要費用。退步言之
    ，抗告人於協商時應可預見其子將來就學之註冊費，此事由
    應於協商時加以考量。抗告人既已達成協商，即不得事後再
    以前揭事項，而認為有不可歸責於己，致履行顯有重大困難
    之事由。自應駁回抗告人更生之聲請。從而，原審裁定駁回
    抗告人更生之聲請，核無違誤，抗告意旨猶執前詞，指摘原
    裁定不當，求予廢棄另為裁定，為無理由，應予駁回。
四、據上論結，本件抗告為無理由，依消費者債務清理條例第15
    條，民事訴訟法第495條之1第1項、第449條第1項、第95條
    、第78條，裁定如主文。
中    華    民    國    97    年    11    月    13    日
                  臺灣花蓮地方法院民事庭
                      審判長法官  湯文章
                      法      官  陳燁真
                      法      官  劉柏駿
上為正本係照原本作成。
本裁定不得再抗告。
中    華    民    國    97    年    11    月    13    日
                      法院書記官  黃倪濱


司法院資訊處製作；財團法人民間司法改革基金會備份。
